【裁判字號】    99,易,790
【裁判日期】    990826
【裁判案由】    恐嚇取財
【裁判全文】
臺灣高雄地方法院刑事判決               99年度易字第790號
公  訴  人  臺灣高雄地方法院檢察署檢察官
被      告  甲○○
指定辯護人  本院公設辯護人陳信凱
上列被告因恐嚇取財案件，經檢察官提起公訴（98年度偵字第
37418 號），本院判決如下：
    主  文
甲○○意圖為自己不法之所有，以恐嚇使人將本人之物交付，未
遂，處有期徒刑肆月，如易科罰金，以新臺幣壹仟元折算壹日。
扣案之西瓜刀壹把沒收之。
    事  實
一、甲○○前因至高雄縣大寮鄉○○村○○路60號之萊爾富超商
    購買商品，與任職於該超商之店員乙○○產生嫌隙，詎甲○
    ○心生不滿，竟基於意圖為自己不法所有之恐嚇取財犯意，
    於98年12月13日3 時42分許，持西瓜刀1 把，徒步進入上開
    萊爾富超商後，高舉西瓜刀揮舞，並向乙○○恫稱：你錢到
    底要不要拿出來借我等語，以此方式恐嚇乙○○交付現金，
    致乙○○心生畏懼，期間乙○○為阻止甲○○，並受有左手
    開放性傷口及右手臂擦傷等傷害（傷害部分業經撤回告訴）
    。嗣甲○○之兄林壅鎮因在超商門外騎乘機車等候甲○○，
    見狀後，迅入超商內將甲○○手上之西瓜刀奪下，甲○○始
    未能取得任何財物。俟經警到場處理，並扣得甲○○所有，
    供犯本件恐嚇取財犯行所用之西瓜刀1 把，而查悉上情。
二、案經高雄縣政府警察局林園分局報告臺灣高雄地方法院檢察
    署檢察官偵查起訴。
    理  由
壹、證據能力部分
一、按被告以外之人於偵查中向檢察官所為陳述，除顯有不可信
    之情況者外，得為證據，刑事訴訟法第159 條之1 第2 項定
    有明文。偵查中對被告以外之人所為之偵查筆錄，性質上係
    屬傳聞證據，惟現階段刑事訴訟法規定檢察官代表國家偵查
    犯罪、實施公訴，依法其有訊問被告之權，證人且須具結，
    而實務運作時，檢察官偵查中向被告以外之人所取得之陳述
    ，原則上均能遵守法律規定，不致違法取供，其可信度極高
    ，職是，本件證人乙○○於偵查中檢察官以證人身分予以訊
    問，並經依法具結在卷，且無證據顯示檢察官在偵查時有不
    法取供之情形，亦查無證據顯示有顯不可信之情況。是揆諸
    前揭說明，上開證人於偵查中之證述，均具有證據能力。
二、次按被告以外之人於審判外之言詞或書面陳述，除法律有規
    定者外，不得作為證據；被告以外之人於審判外之陳述，雖
    不符刑事訴訟法第159 條之1 至同條之4 之規定，而經當事
    人於審判程序同意作為證據，法院審酌該言詞陳述或書面陳
    述作成時之情況，認為適當者，亦得為證據。當事人、代理
    人或辯護人於法院調查證據時，知有刑事訴訟法第159 條第
    1 項不得為證據之情形，而未於言詞辯論終結前聲明異議者
    ，視為有前項之同意，刑事訴訟法第159 條第1 項、第159
    條之5 分別定有明文。查本判決所引用之各項據以認定事實
    之傳聞性質，被告甲○○、辯護人及公訴人於本院言詞辯論
    終結前，均不爭執而未曾聲明異議，本院審酌該等言詞及書
    面陳述作成時之情況，並無出於任意性或不正取供，或違法
    或不當情事，且客觀上亦無不可信之情況，堪認為適當，揆
    諸前開說明，依法均有證據能力，合先敘明。
貳、有罪部分
一、訊據被告甲○○就於上揭時、地，持西瓜刀向告訴人乙○○
    揮舞，以恫嚇告訴人之事實，固不否認，惟矢口否認有何恐
    嚇取財未遂之犯行，辯稱：因為之前伊跟告訴人買香菸，欠
    告訴人20元忘記還，之後伊再去店裡買東西時，告訴人口氣
    很不好，看不起伊的樣子，所以伊才持刀要找告訴人理論，
    當天伊不是去跟告訴人借錢的云云（見本院卷一第17頁反至
    第18頁、院卷二第17頁）。辯護人則以：依勘驗錄影帶結果
    ，被告當天並無叫告訴人將錢拿出來，足認被告無不法之意
    圖等語置辯（見本院卷一第26頁反）。
二、經查：
（一）被告於98年12月13日3 時42分許，持西瓜刀1 把，至高雄
      縣大寮鄉○○村○○路60號之萊爾富超商後，高舉西瓜刀
      揮舞，並作勢欲揮砍，以恫嚇告訴人等情，業據證人即告
      訴人乙○○於偵查、本院審理時證述甚詳（見98年度偵字
      第37418 號偵卷第15頁、第33頁、本院卷一第22頁至第23
      頁反），且為被告所不爭執；又經勘驗上開萊爾富超商98
      年12月13日之錄影帶結果為：自畫面看起來被告持刀敲門
      進入超商，然後將店員自收銀台拖出來，嘴巴一直說出來
      出來，其它的話聽不清楚，此時被告哥哥跑進來說你在幹
      什麼，並將刀子拿出超商，被告再將店員拉到櫃台前面，
      店員說我那有罵你，你來借報紙，我還叫你大哥不要這樣
      不要這樣。之後被告哥哥拿衛生紙進來讓店員擦血，當時
      店內還有顧客不受這些情形影響還到櫃台結帳等情，此有
      勘驗筆錄（見98年度偵字第37418 號偵卷第32頁）附卷可
      查，復有監視錄影器翻拍照片3 張（見高雄縣政府警察局
      林園分局警卷第18頁至第19頁）在卷供參，且有西瓜刀1
      把扣案可稽，是上開事實，首堪認定。
（二）被告雖以前開情詞置辯。惟證人即告訴人乙○○於偵查中
      證述：伊跟被告不認識，但伊自97年11月中旬至超商工作
      後，被告已來向伊借錢10多次了，被告來借錢沒借到時都
      會刁幾句，但不會對伊怎麼樣，98年12月13日這次被告拿
      著刀用台語說「錢要不要拿出來借我」等語（見98年度偵
      字第37418 號偵卷第15頁）；於本院審理時復到庭證稱：
      98年12月13日3 時42分許，被告到伊任職的萊爾富超商內
      ，拿刀子恫嚇伊，逼近櫃臺內側，說為何錢都不拿出來，
      伊就要被告不要那麼衝動，被告是在進門時、拿刀子時都
      有一直重複講要伊把錢拿出來，被告講話的音量是伊聽得
      到的聲音等語（見本院卷一第22頁反至第23頁），復有監
      視錄影器翻拍照片3 張（見高雄縣政府警察局林園分局警
      卷第18頁至第19頁）在卷可稽；參以證人於偵查、審理中
      證述均前後一致，且於細節、過程之描述指證歷歷，若非
      親身經歷，實難自行憑空杜撰，且其與被告並無仇隙，於
      偵查、審判中均經具結後始為上開相同之證述，當不致甘
      冒偽證罪責而虛構上開情節以誣陷被告令入囹圄之虞，堪
      認被告確有持刀恐嚇並要求告訴人交付現金財物之事實，
      應非虛妄。況被告於警詢時自承：伊不知道有沒有要告訴
      人借錢給伊，伊喝到不省人事，不知道發生何事等語（見
      高雄縣政府警察局林園分局警卷第2 頁至第3 頁）；於偵
      查中復供稱：伊不記得有沒有帶西瓜刀進入超商，至於後
      來發生什麼事情伊都不曉得等語（見98年度偵字第37418
      號偵卷第3 頁），而被告於98年12月13日之酒精濃度達0.
      83mg /l ，此有高雄縣政府警察局林園分局中庄派出所酒
      精濃度測定值1 紙（見高雄縣政府警察局林園分局警卷第
      22頁）在卷可稽，被告既自承於案發當日，因酒醉不清楚
      是否向告訴人借錢，亦不知悉其後發生何事，甚或不記得
      有無持西瓜刀進入超商，於偵查、本院審理時始辯稱當天
      並非要跟告訴人借錢，足見被告所辯顯係事後卸責之詞，
      殊無可採。再勘驗錄影帶結果雖未能聽到被告有何要求告
      訴人借其金錢之言語，然該錄影帶經檢察官於偵查時勘驗
      後，雖可辨別被告嘴巴一直說「出來，出來」等語，但其
      他部分未能聽清楚，此有勘驗筆錄（見98年度偵字第3741
      8 號偵卷第32頁）在卷可稽，參以告訴人於本院審理時，
      經辯護人就勘驗錄影帶結果，認被告當天並未要求告訴人
      把錢拿出來有何意見等情進行詰問後，仍明確證述：被告
      有說把錢拿出來等語（見本院卷一第23頁），足見被告於
      案發當時除謂「出來，出來」等語外，尚有其他不同字句
      與言語，無從僅因錄影帶內容未能清楚呈現被告當天所言
      ，而遽為被告有利之認定。
（三）綜上，本件事證明確，被告恐嚇取財未遂之犯行堪以認定
      ，應予依法論科。
（四）至辯護人於本院審理時雖聲請勘驗錄影帶內容，以證明被
      告是否有為自己不法所有之意圖，然該錄影帶業於偵查時
      經檢察官勘驗詳實，且辯護人於本院準備程序中，就勘驗
      筆錄內容之證據能力亦不表爭執（見本院卷一第18頁），
      核無再予勘驗之必要，附此敘明。
三、核被告所為，係犯刑法第346 條第3 項、第1 項恐嚇取財未
    遂罪。被告雖已著手詐欺取財行為之實行，惟尚未取得任何
    財物，為未遂犯，應依刑法第25條第2 項規定，按既遂罪之
    刑度減輕其刑。爰審酌被告正值壯年，不思以正途獲取財物
    ，為圖不勞而獲，竟於深夜持西瓜刀進入超商欲取走他人財
    物，嚴重破壞社會治安，且犯後飾詞否認取財犯行，尚乏知
    錯悔改之意，迄今復未能與被害人達成和解，獲得被害人之
    原諒，及其犯罪之動機、目的等一切情狀，量處如主文所示
    之刑，並諭知易科罰金之折算標準，以示懲儆。至扣案之西
    瓜刀1 把，係被告所有，且為供被告犯本案犯行所用，業據
    其供陳明確（見本院卷一第18頁），應依刑法第38條第1 項
    第2 款規定宣告沒收之。
參、不另為不受理之諭知
一、公訴意旨略以：被告甲○○因與告訴人乙○○有嫌隙，竟基
    於傷害他人身體之故意，於98年12月13日3 時42分許，持西
    瓜刀1 把，前往告訴人任職，位於高雄縣大寮鄉○○村○○
    路60號之萊爾富超商內，向告訴人揮砍，致告訴人受有左手
    開放性傷口及右手臂擦傷之傷害，因認被告此部分涉犯刑法
    第277 條第1 項普通傷害罪嫌。
二、按告訴乃論之罪，告訴人於第一審辯論終結前，得撤回其告
    訴；又告訴經撤回者，法院應諭知不受理之判決，刑事訴訟
    法第238條第1項，及第303條第3 款定有明文。
三、被告涉犯上開傷害犯行部分，經檢察官提起公訴，依同法第
    287 條前段之規定，須告訴乃論。茲據告訴人乙○○於本院
    99年8 月12日審判程序中，當庭具狀撤回其告訴，有該次審
    判筆錄及撤回告訴狀各1 只在卷可稽（見本院卷一第23 頁
    反、第28頁），是揆諸前開說明，原應就此部分為不受理之
    諭知，惟檢察官認此部分與前開有罪部分有想像競合之裁判
    上一罪關係，爰就此部分不另為不受理之諭知。
據上論斷，應依刑事訴訟法第299 條第1 項前段，刑法第346 條
第3 項、第1 項、第25條、第41條第1 項前段、第38條第1 項第
2款 ，刑法施行法第1 條之1 ，判決如主文。
本案經檢察官鄧藤墩到庭執行職務。
中    華    民    國    99    年    8     月    26    日
                  刑事第七庭    審判長法  官  陳  箐
                                      法  官  林依蓉
                                      法  官  簡佩珺
以上正本證明與原本無異。
如不服本判決應於收受送達後十日內向本院提出上訴書狀，並應
敘述具體理由；其未敘述上訴理由者，應於上訴期間屆滿後二十
日內向本院補提理由書（均須按他造當事人之人數附繕本）「切
勿逕送上級法院」。
中    華    民    國    99    年    8     月    26    日
                                      書記官  蕭家玲
附錄犯罪科刑法條：
中華民國刑法第346條
（恐嚇取財得利罪）
意圖為自己或第三人不法之所有，以恐嚇使人將本人或第三人之
物交付者，處6 月以上5 年以下有期徒刑，得併科1 千元以下罰
金。
以前項方法得財產上不法之利益，或使第三人得之者，亦同。
前二項之未遂犯罰之。

司法院資訊處製作；財團法人民間司法改革基金會備份。
